---
title: "Entrega5 AD: MDS"
format: html
authors: "Irene LiFeng Julià Pérez i Xisco Ribera Ramis"
editor: visual
---

[Link del Repositorio](https://github.com/XiscoRibera/Entrega5_AD_MDS)

**El metabolismo se caracteriza por reacciones químicas vinculadas entre sí, creando una compleja estructura de red. Una representación simplificada del metabolismo, que denominamos red metabólica abstracta, es un grafo en el que las vías metabólicas son nodos y existe una arista entre dos nodos si sus correspondientes vías comparten uno o más compuestos.**

**Para explorar los potenciales y límites de una representación tan básica, hemos empleado tres tipos de kernels (distancias entre grafos):**

-   **VH (Vertex histogram): solo tiene en cuenta si las etiquetas de los nodos de los grafos que se comparan son iguales o no.**

-   **SP (Shortest-Path): compara los grafos en función de sus caminos más cortos. Intuitivamente, esto significa medir lo fácil o difícil que es conectar, a través de compuestos compartidos, parejas de caminos en los dos grafos.**

-   **PM (Pyramid Match): mide la similitud de las características topológicas (por ejemplo, la conectividad) de los nodos con la misma etiqueta en los dos grafos comparados.**

**La práctica consiste en representar gráficamente (con solo 2 coordenadas principales) las matrices de similitud generadas por cada kernel coloreando los puntos de acuerdo al grupo de animales de acuerdo a su phylum.**

# Datos

Cargamos las librerías

```{r, warning=FALSE, message=FALSE}
library(tidyverse)
library(ggplot2)
library(mds)
library(ggpubr)
```

Cargamos las matrices de datos

```{r}
lista_animales = read.table("fileListANIMAL_phylum.txt")
nombres = lista_animales[,1]
phylum = lista_animales[,2]

datos_VH = read.table("ANIMALS-matrixVH.txt")
colnames(datos_VH) = nombres
rownames(datos_VH) = nombres

datos_SP = read.table("ANIMALS-matrixSP.txt")
colnames(datos_SP) = nombres
rownames(datos_SP) = nombres

datos_PM = read.table("ANIMALS-matrixPM.txt")
colnames(datos_PM) = nombres
rownames(datos_PM) = nombres

names_phylum = read_table("names_phylum.txt", col_types = cols(numero = col_character(), phylum = col_factor()))
names_phylum$phylum[1]
```

# VH (Vertex histogram)
Puesto que nos dan la matriz de similaridad, vamos a convertirla en una matatriz de distancias.

```{r}
dist_VH <- sqrt(2*(1-datos_VH))
```

Tenemos la lista de animales con su phylum y tres matrices de distancias o similitudes. Estas matrices son cuadradas de dimensión 370, que sería el número de observaciones del dataset original.

```{r}
vh.mds<-cmdscale(dist_VH,k=2)
```

Con el resultado del análisis de MDS, creamos el siguiente data frame añadiendo una nueva variable tipo factor que nos indique a que phylum pertenece (14 niveles).

```{r}
tibble_vh.mds = as.tibble(vh.mds); tibble_vh.mds

tibble_vh.mds = cbind(tibble_vh.mds, as.factor(phylum))

tibble_vh.mds <- tibble_vh.mds %>% 
  rename(X=V1, Y=V2, phylum = "as.factor(phylum)")

tibble_vh.mds = tibble_vh.mds %>% mutate(nombre = case_when(
  phylum == 101 ~ names_phylum$phylum[1],
  phylum == 102 ~ names_phylum$phylum[2],
  phylum == 103 ~ names_phylum$phylum[3],
  phylum == 104 ~ names_phylum$phylum[4],
  phylum == 105 ~ names_phylum$phylum[5],
  phylum == 106 ~ names_phylum$phylum[6],
  phylum == 107 ~ names_phylum$phylum[7],
  phylum == 108 ~ names_phylum$phylum[8],
  phylum == 109 ~ names_phylum$phylum[9],
  phylum == 110 ~ names_phylum$phylum[10],
  phylum == 111 ~ names_phylum$phylum[11],
  phylum == 112 ~ names_phylum$phylum[12],
  phylum == 113 ~ names_phylum$phylum[13],
  phylum == 114 ~ names_phylum$phylum[14]))

tibble_vh.mds %>% glimpse()
```


```{r}
df_vh.mds = cbind(data.frame(vh.mds), as.factor(phylum))
colnames(df_vh.mds) = c("X", "Y", "phylum")
glimpse(df_vh.mds)
```


```{r, eval = FALSE, echo = FALSE}
plot(df_vh.mds$X, df_vh.mds$Y, pch = 19, col = factor(df_vh.mds$phylum), xlab = "Dim.1", ylab = "Dim.2")
legend("topleft",
       legend = levels(factor(df_vh.mds$phylum)),
       pch = 19,
       cex = 0.7,
       col = factor(levels(factor(df_vh.mds$phylum))))
```
```{r, eval=FALSE, echo = FALSE}
p <- ggplot(df_vh.mds, aes(x = X, y = Y, color = phylum)) +
  geom_point(size = 2.2) +
  labs(title = "Gráfico con la matriz VH", x = "Dim.1", y = "Dim.2") +
  theme(legend.position = "right")  +
  theme_bw()

# Mostrar el gráfico
print(p)
```

```{r}
p <- ggplot(tibble_vh.mds, aes(x = X, y = Y, color = nombre)) +
  geom_point(size = 2.2) +
  labs(title = "Gráfico con la matriz VH", x = "Dim.1", y = "Dim.2") +
  theme(legend.position = "right")  +
  theme_bw()

# Mostrar el gráfico
print(p)
```

```{r}
pp <- ggscatter(tibble_vh.mds, x = "X", y = "Y", color = "nombre") +
  labs(title = "Gráfico con la matriz VH", x = "Dim.1", y = "Dim.2") +
  theme(legend.position = "right")  +
  theme_bw()

print(pp)
```



Realicemos el mismo procedimiento para las otras dos matrices de similaridad.

# SP (Shortest-Path)

Convertimos la matriz "ANIMALS-matrixSP" en una matriz de distancias.

```{r}
dist_SP <- sqrt(2*(1-datos_SP))
```

Tenemos la lista de animales con su phylum y tres matrices de distancias o similitudes. Estas matrices son cuadradas de dimensión 370, que sería el número de observaciones del dataset original.

```{r}
sp.mds<-cmdscale(dist_SP,k=2)
```

Con el resultado del análisis de MDS, creamos el siguiente data frame añadiendo una nueva variable tipo factor que nos indique a que phylum pertenece (14 niveles).

```{r}
tibble_sp.mds = as.tibble(sp.mds); tibble_sp.mds

tibble_sp.mds = cbind(tibble_sp.mds, as.factor(phylum))

tibble_sp.mds <- tibble_sp.mds %>% 
  rename(X=V1, Y=V2, phylum = "as.factor(phylum)")

tibble_sp.mds = tibble_sp.mds %>% mutate(nombre = case_when(
  phylum == 101 ~ names_phylum$phylum[1],
  phylum == 102 ~ names_phylum$phylum[2],
  phylum == 103 ~ names_phylum$phylum[3],
  phylum == 104 ~ names_phylum$phylum[4],
  phylum == 105 ~ names_phylum$phylum[5],
  phylum == 106 ~ names_phylum$phylum[6],
  phylum == 107 ~ names_phylum$phylum[7],
  phylum == 108 ~ names_phylum$phylum[8],
  phylum == 109 ~ names_phylum$phylum[9],
  phylum == 110 ~ names_phylum$phylum[10],
  phylum == 111 ~ names_phylum$phylum[11],
  phylum == 112 ~ names_phylum$phylum[12],
  phylum == 113 ~ names_phylum$phylum[13],
  phylum == 114 ~ names_phylum$phylum[14]))

tibble_sp.mds %>% glimpse()
```

```{r}
df_sp.mds = cbind(data.frame(sp.mds), as.factor(phylum))
colnames(df_sp.mds) = c("X", "Y", "phylum")
glimpse(df_sp.mds)
df_sp.mds
```


```{r}
p <- ggplot(df_sp.mds, aes(x = X, y = Y, color = phylum)) +
  geom_point(size = 2.2) +
  labs(title = "Gráfico con la matriz SP", x = "Dim.1", y = "Dim.2") +
  theme(legend.position = "right")  +
  theme_bw()

# Mostrar el gráfico
print(p)
```

```{r}
pp <- ggscatter(tibble_sp.mds, x = "X", y = "Y", color = "nombre") +
  labs(title = "Gráfico con la matriz SP", x = "Dim.1", y = "Dim.2") +
  theme(legend.position = "right")  +
  theme_bw()

print(pp)
```

# PM (Pyramid Match)

Convertimos la matriz "ANIMALS-matrixPM" en una matriz de distancias.

```{r}
dist_PM <- sqrt(2*(1-datos_PM))
```

Tenemos la lista de animales con su phylum y tres matrices de distancias o similitudes. Estas matrices son cuadradas de dimensión 370, que sería el número de observaciones del dataset original.

```{r}
pm.mds<-cmdscale(dist_PM,k=2)
```

Con el resultado del análisis de MDS, creamos el siguiente data frame añadiendo una nueva variable tipo factor que nos indique a que phylum pertenece (14 niveles).

```{r}
df_pm.mds = cbind(data.frame(pm.mds), as.factor(phylum))
colnames(df_pm.mds) = c("X", "Y", "phylum")
glimpse(df_pm.mds)
```


```{r}
p <- ggplot(df_pm.mds, aes(x = X, y = Y, color = phylum)) +
  geom_point(size = 2.2) +
  labs(title = "Gráfico con la matriz PM", x = "Dim.1", y = "Dim.2") +
  theme(legend.position = "right")  +
  theme_bw()

# Mostrar el gráfico
print(p)
```

